【裁判字號】    94,簡上,657
【裁判日期】    950126
【裁判案由】    確認債權不存在
【裁判全文】
臺灣臺北地方法院民事判決             94年度簡上字第657號
上  訴  人  甲○○
                        樓
            丙○○
被 上訴 人  遠東國際商業銀行股份有限公司
法定代理人  乙○○
訴訟代理人  趙亦霜
上列當事人間確認債權不存在事件，上訴人對於中華民國94年9
月23日臺灣臺北地方法院臺北簡易庭94年度北簡字第20424號第
一審判決提起上訴，本院於95年1月18日言詞辯論終結，判決如
下：
    主  文
原判決關於駁回上訴人後開第二項之訴部分及訴訟費用之裁判廢
棄。
廢棄部分，確認被上訴人對上訴人甲○○於民國92年11月10日之
借貸金額在新台幣伍佰柒拾參元及所生之手續費、利息及違約金
之債權不存在；確認被上訴人對上訴人丙○○於民國92年11月10
日之借貸金額在新台幣陸仟柒佰參拾伍元及所生之手續費、利息
及違約金之債權不存在。
其餘上訴駁回。
第一、二審訴訟費用由上訴人負擔十分之八，餘由被上訴人負擔
。
    事實及理由
一、上訴人起訴主張：上訴人甲○○、丙○○分別持有被上訴人
    發行之信用卡各一張，卡號各為0000000000000000號、0000
    000000000000號（以下稱系爭信用卡），信用額度分別為新
    台幣（以下同）17萬元及15萬元，系爭信用卡均有預借現金
    之功能。民國（下同）92年11月10日上午11時許，上訴人丙
    ○○發現置於臺北市○○區○○路1段228號營業處所雜物間
    內之系爭二張信用卡及信用卡密碼均遭竊，隨即向臺北市政
    府警察局文山第一分局報案，並於同日下午1時14分及1時16
    分向被上訴人辦理系爭信用卡掛失手續，然上訴人丙○○之
    系爭信用卡業於同日上午11時55分至11時58分在中國信託商
    業銀行公館分行之自動提款機被冒用預借現金33,000元，上
    訴人甲○○之信用卡則於同日中午12時07分及09分在同一分
    行被冒領預借現金30,000元。嗣後上訴人均收到被上訴人寄
    來之繳款通知單，通知上訴人甲○○須繳付上開被冒領之30
    ,000 元、手續費1,050元及相關循環利息，及上訴人丙○○
    被盜領之33,000元、手續費1,275元及相關循環利息。然前
    揭預借現金帳款係被冒領，均非上訴人所為，上訴人與被上
    訴人間並無消費借貸關係存在，被上訴人向上訴人催討，實
    無理由。又依被上訴人之信用卡權益手冊規定，累計預借現
    金額度最高可達信用額度之80%，上訴人甲○○、丙○○之
    信用額度分別為17萬元、15萬元，其80%分別為136,000元，
    及120,000元，在92年11月10日前，上訴人甲○○尚欠被上
    訴人145,073元，上訴人丙○○則欠127,735元，均已超出前
    開可預借現金之信用額度，故上開信用卡均不能再預借現金
    ，惟被上訴人仍讓竊賊提領現金，並超出信用額度，被上訴
    人有嚴重疏失，理應完全負責，自行吸收冒領金額。然被上
    訴人就上開金額仍不斷向上訴人催索，爰起訴確認被上訴人
    對於上訴人甲○○於民國92年11月10日消費借貸30,000元及
    其所衍生之手續費、利息及違約金債權不存在；確認被上訴
    人對於上訴人丙○○於民國92年11月10日消費借貸33,000元
    及其所衍生之手續費、利息及違約金債權不存在。
二、被上訴人則以：系爭信用卡有預借現金之功能，上訴人二人
    未善盡保管之責，反將系爭信用卡及密碼同置一處，致竊賊
    知悉密碼得以持卡預借現金。彼二人對信用卡之保管難認無
    重大過失，依兩造信用卡約定條款第6條第2項規定「持卡人
    應妥善保管及使用信用卡」，同條第5項規定「持卡人違反
    第2項至第4項約定致生應付帳款者，亦應負清償責任」，以
    及第18條第3項前段規定「在自動化設備辦理預借現金部分
    ，持卡人辦理掛失手續前之冒用損失，由持卡人負擔」，上
    訴人自應就被盜刷預借現金負清償義務。上訴人提起本件確
    認債權不存在之訴，顯無理由等語置辯。
三、原審對於上訴人之請求為敗訴之判決，上訴人不服，提起上
    訴，並聲明：(一)原判決廢棄。(二)確認被上訴人對上訴人甲○
    ○於民國92年11月10日之借貸金額在新台幣伍佰柒拾參元及
    所生之手續費、利息及違約金之債權不存在；確認被上訴人
    對上訴人丙○○於民國92年11月10日之借貸金額在新台幣陸
    仟柒佰參拾伍元及所生之手續費、利息及違約金之債權不存
    在。(三)第一、二審訴訟費用由被上訴人負擔。被上訴人則請
    求駁回上訴人之上訴。
四、上訴人起訴主張，彼二人向被上訴人申請系爭信用卡使用，
    系爭信用卡連同密碼於92年11月10日上午11時許遭竊，上訴
    人已於當日下午1時許向被上訴人辦理信用卡掛失手續，並
    向臺北市政府警察局文山第一分局報案，系爭信用卡則於當
    日上午11時55分至12時9分遭人在中國信託商業銀行公館分
    行之自動化提款機預借現金，上訴人甲○○部分被提領30,0
    00元，上訴人丙○○部分被提領33,000元等情，為兩造所不
    爭執，且有上訴人所提出之臺北市警察局文山第一分局受理
    刑事案件報案三聯單、信用卡偽冒案件冒刷紀錄報案聯、信
    用卡繳款通知單等件影本，及被上訴人所提出上訴人二人信
    用卡申請書、信用卡約定條款、歸戶基本資料查詢、上訴人
    寄發之92年12月16日臺北172支局第122號存證信函、信用卡
    密碼通知書、單月帳務資料查詢等件影本附卷為證，堪信為
    實在。上訴人另主張系爭信用卡預借現金係遭他人冒用盜領
    ，其無清償之義務，且系爭信用卡累計預借現金額均已超過
    信用額度80%，不得再預借現金，被上訴人仍准予提款，應
    自負其責等語，但為被上訴人否認，並以前詞置辯，是本件
    爭執要點為：(一)被冒領之金額，應由何人負擔？(二)系爭信用
    卡累計預借現金額度是否已超過信用額度80%。
（一）按持卡人使用自動化設備辦理預借現金就其交易密碼應予
      保密，不得告知第三人，違反此約定致生之應付帳款，持
      卡人應負清償責任，信用卡約定條款第6條第3項、第5項
      已有約定；另持卡人在自動化設備辦理預借現金部分，持
      卡人辦理掛失手續前之冒用損失，由持卡人負擔，信用卡
      約定條款第18條第3項後段亦有約定。經查，92年11月10
      日系爭信用卡遭竊當日，上訴人二人係將系爭二張信用卡
      置於上訴人丙○○之皮包內，而皮包與信用卡提領現金的
      密碼同放在店裡雜物間之紙箱內等語，業經上訴人林盛財
      、丙○○於第一審言詞辯論期日陳述明確，足見上訴人二
      人並未將信用卡及預借現金密碼分開存放，致竊賊輕易得
      知信用卡密碼而持卡預借現金，其行為如同將交易密碼告
      知第三人一樣，依約定條款第6條第5項約定，上訴人自應
      對所生之帳款負清償責任。又上訴人係92年11月10日下午
      1時許向被上訴人辦理掛失手續，惟竊賊已於同日中午11
      時58分至12時09分，持系爭信用卡預借現金，依上開約定
      條款第18條，掛失前之預借現金，亦應由上訴人負擔，上
      訴人主張該預借現金非其所為，不負清償責任云云，應無
      可採。
（二）又被上訴人信用卡權益手冊（被證九），其中三合一預借
      現金篇4借款金額中已約定，原則上每次「預借現金額度
      」最低為信用額度之20%，累計「預借現金額度」最高可
      達信用額度之80%，但以不超過可用餘額為限等語。經查
      上訴人92年10月份結欠款項，甲○○尚有140,573元，丙
      ○○有123,735元未清償，有原證三信用卡繳款通知單之
      記載可據，惟上開金額均為上訴人為償還其他銀行信用卡
      債務而向被上訴人申辦代償所積欠之債務，此經上訴人陳
      明在卷，並有信用卡申請書「減償3方案」申請表附卷
      可查，是上訴人現行所欠債務，均非預借現金之金額，自
      應排除在預借現金額度範圍之內。而上訴人甲○○、丙○
      ○之信用額度分別為17萬元及15萬元，依上開被上訴人信
      用卡權益手冊約定，累計「預借現金額度」最高可達信用
      額度80%，上訴人得預借現金最高金額分別為136,000元（
      170,000×80%）及120,000元（150,000×80%），而92年
      11月10日被冒領之金額，分別為30,000元及33,000元，尚
      未逾前揭預借現金最高金額，上訴人指稱該次冒領金額已
      逾信用額度80%，自難採信。惟累計預借現金以不超過可
      用餘額為限等語，亦為上揭信用卡權益手冊後段所約定，
      上訴人甲○○、丙○○92年10月份結欠款項，分別尚有14
      0, 573元、123,735元，已如前述，彼可用餘額分別為29,
      427元（170,000-140,573）及26,265元（150,000 -123,
      735），故92年11月10日被冒領之金額已超出可用餘額573
      元（30,000-29,427）及6,735元（33,000-26,265），而
      上開超過部分業經被上訴人於第二審言詞辯論時認諾債權
      不存在，有95年1月18日之筆錄可據，則上訴人應負責清
      償之金額，甲○○為29,427元及所生之手續費、利息及違
      約金；丙○○則為26,265元及所生之手續費、利息及違約
      金。
五、綜上所述，上訴人甲○○、丙○○起訴請求確認被上訴人對
    上訴人於92年11月10日被冒領之金額分別在573元、6,735元
    及所生之手續費、利息及違約金債權不存在，為有理由，應
    予准許。逾此所為請求，為無理由，應予駁回。原審就超過
    上開應准許部分，為上訴人敗訴之判決，自有未洽，上訴意
    旨就此部分指摘原判決不當，求予廢棄改判，為有理由。至
    於上開應駁回部分，原判決核無違誤，上訴意旨，就此部分
    ，仍執陳詞，指摘原判決不當，求予廢棄，為無理由，應駁
    回其上訴。
六、據上論結，本件上訴為一部有理由，一部無理由，依民事訴
    訟法第436條之1第3項、第450條、第449條第1項、第79條、
    第85條第1項前段，判決如主文。
中    華    民    國    95    年    1     月    26    日
                 民事第五庭    審判長法  官  翁昭蓉
                                     法  官  蔡如琪
                                     法  官  林鳳珠
以上正本係照原本作成
本判決不得上訴
中    華    民    國    95    年    1     月    26    日
                                     書記官  曾寶生


司法院資訊處製作；財團法人民間司法改革基金會備份。
